臺灣橋頭地方法院刑事判決　
111年度訴字第283號
公  訴  人  臺灣橋頭地方檢察署檢察官
被      告  蔡寶來



                    (現另案於法務部矯正署高雄第二監獄執                      行中）
指定辯護人  林昱宏義務律師
上列被告因毒品危害防制條例案件，經檢察官提起公訴（110年
度偵緝字第663號、109年度偵字第8867號），本院判決如下：
    主  文
丙○○犯如附表一編號1至編號8所示之罪，各處如附表一編號1至
編號8「主文及沒收」欄所示之刑及沒收。應執行有期徒刑伍年
貳月，沒收部分併執行之。
其餘被訴部分（即附表二編號1至編號3）免訴。
    事  實
一、丙○○明知甲基安非他命係毒品危害防制條例第2條第2項第2款
    所列之第二級毒品，不得非法販賣、持有，竟基於販賣第二級
    毒品以營利之犯意，分別於附表一編號1至8所示之時間、地
    點，以各該編號所示之方式，販賣並交付甲基安非他命予陳
    榮川、陳春貴、陳忠漢。嗣因警對丙○○持用之行動電話門號
    0000000000號實施通訊監察，並經陳榮川、陳春貴、陳忠漢
    指認毒品上手為丙○○，而悉上情。
二、案經內政部警政署保安警察第三總隊第二大隊函送臺灣橋頭
    地方檢察署檢察官偵查起訴。
    理  由
壹、有罪部分
一、本判決以下所引用之傳聞證據，公訴人、被告丙○○及其辯護
    人於本院審理時，均明示同意有證據能力（院卷第116頁）
    ，本院審酌上開傳聞證據作成時，並無不法之情事，認為適
    當，依刑事訴訟法第159條之5第2項規定，自有證據能力，
    均得為證據。
二、上揭事實業據被告於偵查及本院歷次審理時坦承不諱（偵緝
    卷第12-13、49-55頁、院卷第85-87、128頁），核與證人即
    購毒者陳榮川、陳春貴、陳忠漢於警詢所述及偵查之具結證
    述相符（警卷第11-22、45-52、65-75頁；偵卷第57-61、67
    -70、141-143頁），並有販毒處所照片4張、指認犯罪嫌疑
    人紀錄表4份、被告持用之行動電話門號0000000000號之通
    訊監察譯文及通聯調閱查詢單、證人陳榮川民國109年3月12
    日之監視器錄影翻拍照片1張、證人陳忠漢109年5月26、27
    日之監視器錄影翻拍照片5張、本院108年聲監字第448、585
    、663號通訊監察書暨電話附表、證人陳榮川持用之行動電
    話門號0000000000之通聯調閱查詢單、證人陳春貴持用之行
    動電話門號0000000000之通聯調閱查詢單、本院109年聲搜
    字第230號搜索票4紙、本院109年聲搜字第329號搜索票1紙
    、車牌號碼000-0000號、MUK-5889號、ADZ-5105、913-MRH
    號機車之車輛詳細資料報表、證人陳春貴之臺灣橋頭地方檢
    察署鑑定許可書、證人陳榮川之高雄市政府警察局湖內分局
    毒品案尿液對照表、證人陳春貴之內政部保安警察第三總隊
    第二大隊濫用藥物尿液檢體編號與真實姓名對照表、證人陳
    春貴之正修科技大學微量研究科技中心尿液檢驗報告、證人
    陳忠漢之臺灣橋頭地方檢察署鑑定許可書、證人陳榮川之正
    修科技大學微量研究科技中心尿液檢驗報告等件附卷可佐（
    警卷第7-9、23-27、41-43、61-63、53-57、59、77-81、83
    、107-127、137-144頁、偵卷第33、65、73-74、137、148
    頁），是被告之任意性自白與事實相符，堪予採信。
三、又被告於本院審理時自承：附表一編號1、2、7、8所示4次
    販賣毒品，價金各新臺幣（下同）500元，均可獲施用毒品
    之利益等語，附表一編號3、4、5、6所示4次販賣毒品，價
    金各1000元，均可賺得加油錢等語（院卷第128頁），堪認
    被告上開自白有藉販賣毒品牟利之情，應與事實相符。綜上
    ，本案事證明確，被告犯行均堪認定，應依法論科。
四、論罪科刑
 ㈠被告行為後，毒品危害防制條例第4條第2項、第17條第2項於1
   09年1月15日修正公布，於同年7月15日施行。修正前該條例
   第4條第2項之法定刑為「無期徒刑或7年以上有期徒刑，得併
   科新臺幣1,000萬元以下罰金」，修正後之法定刑為「無期徒
   刑或10年以上有期徒刑，得併科新臺幣1,500萬元以下罰金」
   ，提高有期徒刑及罰金刑之刑度；修正前該條例第17條第2項
   規定「犯毒品危害防制條例第4條至第8條之罪於偵查及審判
   中均自白者，減輕其刑」，修正後則規定「犯第4條至第8條
   之罪於偵查及歷次審判中均自白者，減輕其刑」，亦即修正
   後必須歷次審判均自白始得減輕其刑，自有新舊法比較之必
   要。經比較結果，適用修正前之毒品危害防制條例第4條第2
   項、第17條第2項規定較有利於被告，依刑法第2條第1項前段
   規定，應適用修正前之毒品危害防制條例第4條第2項、第17
   條第2項規定論處。
 ㈡核被告附表一編號1至編號8所為，均係犯修正前毒品危害防 
   制條例第4條第2項之販賣第二級毒品罪。其販賣前持有甲基
   安非他命之行為，均為其販賣之高度行為所吸收，不另論罪
   。其所犯8次販賣第二級毒品罪，犯意各別，行為互殊，應予
   分論併罰。
 ㈢刑之加重減輕
 ⒈偵審自白減輕
   被告就附表一編號1至編號8所示之8次販賣第二級毒品罪，於
   偵查及歷次審判中均自白犯罪，已如前述，應依修正前毒品
   危害防制條例第17條第2項之規定，皆減輕其刑。  
 ⒉本案累犯不予加重
 ⑴按法院於審酌被告是否適用累犯規定而加重其刑時，訴訟程序
   上應先由檢察官就前階段被告構成累犯之事實，以及後階段
   應加重其刑之事項，主張並具體指出證明方法後，法院才需
   進行調查與辯論程序，而作為是否加重其刑之裁判基礎。前
   階段構成累犯事實為檢察官之實質舉證責任，後階段加重量
   刑事項為檢察官之說明責任，均應由檢察官分別負主張及具
   體指出證明方法之責。倘檢察官未主張或具體指出證明方法
   時，可認檢察官並不認為被告構成累犯或有加重其刑予以延
   長矯正其惡性此一特別預防之必要，且為貫徹舉證責任之危
   險結果所當然，是法院不予調查，而未論以累犯或依累犯規
   定加重其刑，即難謂有應調查而不予調查之違法。又檢察官
   若未主張或具體指出證明方法，法院因而未論以累犯或依累
   犯規定加重其刑，基於累犯資料本來即可以在刑法第57條第5
   款「犯罪行為人之品行」中予以負面評價，自仍得就被告可
   能構成累犯之前科、素行資料，列為刑法第57條第5款所定「
   犯罪行為人之品行」之審酌事項（最高法院110年度台上字第
   5660號判決意旨參照）。
 ⑵本件檢察官雖主張被告曾於有期徒刑執行完畢後5年內，故意
   再犯本案有期徒刑以上之罪而構成累犯，且本案與前案同為
   毒品案件，罪質相同，應依刑法第47條累犯規定加重其刑，
   有臺灣高等法院被告前案紀錄表可參（院卷第135-153頁），
   且為被告所不爭執，堪認被告確於有期徒刑執行完畢後5年內
   故意再犯本案有期徒刑以上之罪而構成累犯。然細觀被告前
   案所犯毒品案件僅係施用及持有第二級毒品，與本案查獲販
   賣第二級毒品，雖同屬毒品犯罪，然犯罪內涵、行為態樣與
   侵害法益種類均與本件有別，犯罪手段亦屬不同。況稽之卷
   內事證，就被告累犯「加重其刑事項」乙節，均未見檢察官
   主張被告有何特別惡性及對刑罰反應力薄弱等情狀並具體指
   出其證明方法，揆之前揭說明，本院自無從認定被告是否加
   重量刑，爰僅將被告前科紀錄列入刑法第57條第5款「犯罪行
   為人之品行」量刑審酌事由予以評價，附此說明。　
五、刑罰裁量：
  ㈠本院審酌被告無視國家杜絕毒品危害之禁令，為一己之私利
    ，販賣甲基安非他命圖不法所得，足以使購買施用者導致生
    理及心理毒害，不僅戕害國民身心健康，更使毒品擴散流布
    ，危害社會治安；另考量被告犯後始終坦承犯行，暨審酌其
    附表一各編號所示販賣毒品之價量多寡、價金收取與否，兼
    衡其品行【先前曾有持有、施用毒品等前案紀錄，有其臺灣
    高等法院被告前案紀錄表可參（院卷第135-153頁）】、智
    識程度及家庭經濟狀況【自述高職夜校畢業，另案入監前從
    事臨時工，月收入約2-3萬元，未婚，有1名未成年子女】，
    及其各次販賣毒品之金額、數量等一切情狀，各量處如附表
    編號1至編號8所示之刑。
  ㈡又按數罪併罰之定應執行之刑，係出於刑罰經濟與責罰相當
    之考量，並非予以犯罪行為人或受刑人不當之利益，相較於
    刑法第57條所定科刑時應審酌之事項係對一般犯罪行為之裁
    量，定應執行刑之宣告，乃對犯罪行為人本身及所犯各罪之
    總檢視，除應考量行為人所犯數罪反應出之人格特性，並應
    權衡審酌行為人之責任與整體刑法目的及相關刑事政策，在
    量刑權之法律拘束性原則下，依刑法第51條第5款規定，採
    限制加重原則，以宣告各刑中之最長期為下限，各刑合併之
    刑期為上限，但不得逾30年，資為量刑自由裁量權之外部界
    限，並應受法秩序理念規範之比例原則、平等原則、責罰相
    當原則、重複評價禁止原則等自由裁量權之內部抽象價值要
    求界限之支配，使以輕重得宜，罰當其責，俾符合法律授與
    裁量權之目的，以區別數罪併罰與單純數罪之不同，兼顧刑
    罰衡平原則（最高法院101年度臺抗字第461號裁定要旨參照
    ）。查被告本件所犯均係販賣第二級毒品罪，罪質相同，販
    賣對象共僅3位，且犯罪時間均集中在108年11月至109年5月
    間，販賣之價量則高低有別，本院審酌上情及前所揭示之量
    刑原則，就被告附表一編號1至編號8所示之罪共8罪，合併
    定應執行刑如主文所示。
六、沒收
  ㈠被告就附表一編號1至編號8所示各次販賣毒品之犯行，購毒
    者給付如附表一各編號所示價金，均為被告所收訖（院卷第
    131頁），業經認定如前，雖未扣案，仍應依刑法第38條之1
     第1 項前段、第3項規定，於被告該次販賣毒品罪刑項下宣
    告沒收，且於全部或一部不能沒收或不宜執行沒收時，追徵
    其價額。
　㈡未扣案之行動電話壹支（含門號0000000000號SIM卡壹張），
    乃供被告本案附表一編號1至編號5所示各次販賣毒品所用之
    物，業據被告供述明確，均應依毒品危害防制條例第19條第
    1項規定，不問屬於犯罪行為人與否，於被告所犯附表一編
    號1至編號5所示各次犯行項下宣告沒收。  
貳、免訴部分
一、公訴意旨略以：被告明知甲基安非他命係毒品危害防制條例
    第2條第2項第2款所列之第二級毒品，不得非法販賣、持有，
    竟基於販賣第二級毒品以營利之犯意，分別於附表二編號1至
    3所示之時間、地點，以各該編號所示之方式，販賣甲基安
    非他命予薛旺財。嗣因警對被告持用之行動電話門號000000
    0000號實施通訊監察，並經薛旺財指認毒品上手為被告，而
    悉上情。因認被告涉犯毒品危害防制條例第4條第2項販賣第
    二級毒品罪嫌等語。
二、按案件曾經判決確定者，應為免訴之判決，刑事訴訟法第30
    2 條第1款定有明文。
三、被告明知甲基安非他命為毒品危害防制條例所規定之第二級
    毒品，不得販賣及持有，仍意圖營利，基於販賣第二級毒品
    之各別犯意，分別為以下犯行：㈠於109年5月5日18時許，在
    其位於高雄市永安區忠孝街6巷之住處附近，以1,000元之價
    格販賣並交付甲基安非他命1包予薛旺財，且當場收取價金1
    ,000元。 ㈡於109年5月21日18時許，在高雄市永安區永安漁
    港附近，以1,000元之價格販賣並交付甲基安非他命1包予薛
    旺財，且當場收取價金1,000元。㈢於109年6月10日18時許，
    在上址永安漁港附近，以1,000元之價格販賣並交付甲基安
    非他命1包予薛旺財，業經本院於111年6月9日以111年度訴
    字第70號判決（下稱前案）認被告上揭所為係犯毒品危害防
    制條例第4條第2項之販賣第二級毒品之罪，且就被告持有第
    二級毒品之輕度行為，應為販賣第二級毒品之重度吸收，不
    另論罪，分別判處被告有期徒刑3年8月、3年8月、3年8月，
    嗣經被告不服提起上訴，再於111 年8月9日撤回上訴而告確
    定乙節，業據被告供述在卷（院卷第86頁），且有本院111
    年度訴字第70號判決查詢資料及臺灣高等法院被告前案紀錄
    表在卷可稽（院卷第33-38、79頁）。又以被告經法院判決
    確定之前案與本案被訴附表二編號1至編號3販賣甲基安非他
    命之犯罪事實予以對照觀察，可見二者之犯罪時間、地點、
    販賣毒品之內容、對象等，均無差異，顯為同一案件無疑，
    又前案於111年8月9日確定，業如前述，揆諸前揭規定，就
    被告本案被訴附表二編號1至編號3販賣甲基安非他命之犯罪
    事實，諭知免訴之判決。　　
據上論斷，應依刑事訴訟法第299條第1項前段、第302條第1款，
判決如主文。
本案經檢察官乙○○提起公訴，檢察官甲○○到庭執行職務。
中　　華　　民　　國　　111 　年　　12 　　月　　2　日
                  刑事第一庭  審判長法  官  楊智守
                                    法  官  林  筠
                                    法　官  簡祥紋
以上正本證明與原本無異。
如不服本判決應於收受判決後 20 日內向本院提出上訴書狀，並
應敘述具體理由。其未敘述上訴理由者，應於上訴期間屆滿後20
 日內向本院補提理由書 (均須按他造當事人之人數附繕本)「切
勿逕送上級法院」。
中　　華　　民　　國　　111 　年　　12 　　月　　2　日
                                    書記官  潘維欣
附錄論罪科刑法條：
修正前毒品危害防制條例第4條第2項
製造、運輸、販賣第二級毒品者，處無期徒刑或7年以上有期徒
刑，得併科新臺幣1千萬元以下罰金。
附表一：
編號 行為人 販賣對象 時間 地點 交易經過 販賣金額 主文及沒收 1 丙○○ 陳榮川 108年11月9日 6時22分許 高雄市○○區○○街0巷0號白色木屋 陳榮川以行動電話門號0000000000號與丙○○使用之行動電話門號0000000000連絡，雙方於左列時間在左列地點交易，丙○○將甲基安非他命1包交給陳榮川，陳榮川則交付500元給丙○○。 500 丙○○販賣第二級毒品 ，處有期徒刑參年陸月 。未扣案之犯罪所得新臺幣伍佰元及門號0000000000號行動電話壹支（含該門號SIM卡壹張 ）沒收，於全部或一部不能沒收或不宜執行沒收時，追徵其價額。 2 丙○○ 陳榮川 108年11月12日8時39分許 高雄市○○區○○街0巷0號白色木屋 陳榮川以行動電話門號0000000000號與丙○○使用之行動電話門號0000000000連絡，雙方於左列時間在左列地點交易，丙○○將甲基安非他命1包交給陳榮川，陳榮川則交付500元給丙○○。 500元 丙○○販賣第二級毒品，處有期徒刑參年陸月。未扣案之犯罪所得新臺幣伍佰元及門號0000000000號行動電話壹支（含該門號SIM卡壹張）沒收，於全部或一部不能沒收或不宜執行沒收時，追徵其價額。 
3 丙○○ 陳榮川 108年12月11日16時6分許 高雄市○○區○○街0巷0號白色木屋 陳榮川以行動電話門號0000000000號與丙○○使用之行動電話門號0000000000連絡，雙方於左列時間在左列地點交易，丙○○將甲基安非他命1包交給陳榮川，陳榮川則交付500元給丙○○。 1,000元 丙○○販賣第二級毒品，處有期徒刑參年捌月。未扣案之犯罪所得新臺幣壹仟元及門號0000000000號行動電話壹支（含該門號SIM卡壹張）沒收，於全部或一部不能沒收或不宜執行沒收時，追徵其價額。 
4 丙○○ 陳春貴 108年9月24日 21時5分許 高雄市○○區○○街0巷0○0號鐵皮屋 陳春貴以行動電話門號0000000000號與丙○○使用之行動電話門號0000000000連絡，雙方於左列時間在左列地點交易，丙○○將甲基安非他命1包交給陳春貴，陳春貴則交付1000元給丙○○。 1,000元 丙○○販賣第二級毒品，處有期徒刑參年捌月。未扣案之犯罪所得新臺幣壹仟元及門號0000000000號行動電話壹支（含該門號SIM卡壹張）沒收，於全部或一部不能沒收或不宜執行沒收時，追徵其價額。 
5 丙○○ 陳春貴 108年10月31日20時21分許 高雄市○○區○○街0巷0○0號鐵皮屋 陳春貴以行動電話門號0000000000號與丙○○使用之行動電話門號0000000000連絡，雙方於左列時間在左列地點交易，丙○○將甲基安非他命1包交給陳春貴，陳春貴則交付1000元給丙○○。 1,000元 丙○○販賣第二級毒品，處有期徒刑參年捌月。未扣案之犯罪所得新臺幣壹仟元及門號0000000000號行動電話壹支（含該門號SIM卡壹張）沒收，於全部或一部不能沒收或不宜執行沒收時，追徵其價額。 
6 丙○○ 陳春貴 108年3月12日 09時52分許 高雄市○○區○○街0巷0○0號鐵皮屋 丙○○、陳春貴於左列時間在左列地點交易，丙○○將甲基安非他命1包交給陳春貴，陳春貴則交付1000元給丙○○。 1,000元 丙○○販賣第二級毒品，處有期徒刑參年捌月。未扣案之犯罪所得新臺幣壹仟元沒收，於全部或一部不能沒收或不宜執行沒收時，追徵其價額。 
7 丙○○ 陳忠漢 109年4月底某日 高雄市○○區○○街0巷0○0號鐵皮屋 丙○○、陳忠漢於左列時間在左列地點交易，陳忠漢將甲基安非他命1包交給陳忠漢，陳忠漢則交付500元給丙○○。 500元 丙○○販賣第二級毒品，處有期徒刑參年陸月。未扣案之犯罪所得新臺幣伍佰元沒收，於全部或一部不能沒收或不宜執行沒收時，追徵其價額。 
8 丙○○ 陳忠漢 109年5月26日 23時49分許  高雄市○○區 ○○路0巷0號  丙○○、陳忠漢於左列時間在左列地點交易，陳忠漢將甲基安非他命1包交給陳忠漢，陳忠漢則交付500元給丙○○。 500元 丙○○販賣第二級毒品，處有期徒刑參年陸月。未扣案之犯罪所得新臺幣伍佰元沒收，於全部或一部不能沒收或不宜執行沒收時，追徵其價額。 
　
附表二：
編號 交易時間 交易地點 交易 對象 毒品種類 金額(新台幣) 交易方式 1 109年5月5日18時許 高雄市○○區○○街0巷0○0號鐵皮屋 薛旺財 甲基安非他命1000元 丙○○、薛旺財於左列時間在左列地點交易，丙○○將甲基安非他命1包交給薛旺財，薛旺財則交付1000元給丙○○。 2 109年5月21日18時許 高雄市永安區永新漁港新興路旁 薛旺財 甲基安非他命1000元 丙○○、薛旺財於左列時間在左列地點交易，丙○○將甲基安非他命1包交給薛旺財，薛旺財則交付1000元給丙○○。 3 109年6月10日18時許 高雄市永安區永新漁港新興路旁 薛旺財 甲基安非他命1000元 丙○○、薛旺財於左列時間在左列地點交易，丙○○將甲基安非他命1包交給薛旺財，薛旺財則交付1000元給丙○○。